臺灣臺北地方法院刑事判決　　　　　　　 96年度訴字第195號
公　訴　人　臺灣臺北地方法院檢察署檢察官
被　　　告　乙○○
　　　　　　　　　　（現因另案於臺灣臺北監獄執行中）
　　　　　　丁○○
　　　　　　　　　　（現因另案於臺灣宜蘭監獄執行，借提於
　　　　　　　　　　　臺灣監獄臺北分監）
　　　　　　戊○○
　　　　　　　　　　（現因另案羈押於臺灣臺北看守所）
上　一　人
選任辯護人　魏辰州律師
共　　　同
選任辯護人　林志輝律師
上列被告因殺人未遂等案件，經檢察官提起公訴（95年度偵字第
20533號、95年度偵緝字第2214號），本院判決如下：
    主  文
乙○○共同連續殺人未遂，處有期徒刑柒年。又共同以非法方法
，剝奪人之行動自由，未遂，處有期徒刑壹年，減為有期徒刑陸
月。應執行有期徒刑柒年肆月。
丁○○共同殺人未遂，處有期徒刑伍年貳月。又共同以非法方法
，剝奪人之行動自由，未遂，處有期徒刑壹年，減為有期徒刑陸
月。應執行有期徒刑伍年肆月。
戊○○共同以非法方法，剝奪人之行動自由，未遂，處有期徒刑
壹年，減為有期徒刑陸月，如易科罰金以銀元參佰元即新臺幣玖
佰元折算壹日。
乙○○被訴違反槍砲彈藥刀械管制條例部分公訴不受理。
乙○○被訴行使偽造特種文書部分、故買贓物部分均免訴。
    事  實
一、乙○○因隙欲找壬○○談判，即與戊○○、丁○○基於共同
    剝奪他人行動自由之犯意聯絡，於93年6月6日下午，由戊○○駕駛乙○○所購買之贓物即黑色休旅車（起訴書誤載為自
    小客車），懸掛偽造之6887-FW 車牌（乙○○行使偽造特種
    文書及故買贓物部分業經臺灣宜蘭地方法院95年重訴字第3
    號判決分別判處有期徒刑一年、八月確定），搭載乙○○、
    丁○○，自臺北市大同區○○○路、歸綏街口出發一路尾隨
    壬○○。當日下午18時許，渠等跟蹤壬○○至臺北市○○區
    ○○街4巷10弄3之1 號時，見四下無人，乙○○與丁○○乃
    分持前開RUGER廠9釐米制式手槍（乙○○持有制式手槍及子
    彈部分業經臺灣宜蘭地方法院95年重訴字第3 號判決判處有
    期徒刑八年，現由臺灣高等法院95年度上重訴字第55號審理
    中）及玩具手槍1 把下車，分別由乙○○持上開手槍對著壬○○、丁○○拿玩具手槍抵住壬○○腹部，欲強押壬○○上
    車，壬○○見狀乃奮力抵抗，此時乙○○基於殺人之概括犯
    意，丁○○並與乙○○基於共同殺人之犯意聯絡，因壬○○
    抓住乙○○之右手腕後下壓，乙○○隨即開槍射擊壬○○，
    擊中壬○○之左腳大拇指，並再推壬○○二欲將其推入車內
    ，壬○○仍不從，丁○○即以其所持有玩具手槍之槍托敲擊
    壬○○頭部，壬○○頭部當場流血，乙○○及丁○○要再將
    壬○○推入車內，壬○○仍奮力掙脫，乙○○又再開二槍，
    但未擊中，此時在上址屋內之庚○○（原名己○○）聞聲出
    來，乙○○竟承前殺人之概括犯意，轉身朝該屋之門口開槍
    射擊一發，而當時站在門口之庚○○亦因此胸口中彈，壬○○藉機推開乙○○而逃逸，乙○○及丁○○在後追趕，乙○○並繼續朝壬○○接續擊發3 槍，但皆未擊中，壬○○逃脫
    後，乙○○與丁○○隨即搭乘戊○○駕駛接應之前開黑色休
    旅車逃逸。嗣壬○○、庚○○經送醫急救後始倖免於死，並
    經警至現場處理，在現場採獲已擊發之制式子彈彈殼5 顆及
    彈頭5顆。
二、案經臺北市政府警察局中山分局報告臺灣臺北地方法院檢察
    署檢察官偵查起訴。
    理  由
壹、證據能力部分
    按「被告以外之人於審判外之陳述，雖不符前四條之規定，
    而經當事人於審判程序同意作為證據，法院審酌該言詞陳述
    或書面陳述作成時之情況，認為適當者，亦得為證據。當事
    人、代理人或辯護人於法院調查證據時，知有第159條第1項
    不得為證據之情形，而未於言詞辯論終結前聲明異議者，視
    為有前項之同意。」，刑事訴訟法第159條之5定有明文。查
    證人許照敏、熊培鈞、徐智星於警詢時之證述，及本判決以
    下所採用之文書證據，雖屬被告以外之人於審判外之陳述，
    被告三人及其辯護人並未於言詞辯論終結前聲明異議，本院
    審酌渠等審判外之陳述作成時之情況，並無違法取得或顯不
    可信之情事，揆諸前揭規定，自得為證據。
貳、有罪部分
一、訊據被告三人均否認有何殺人未遂及妨害自由未遂犯行，茲
    分敘如下：
  (一)被告乙○○固坦承被害人壬○○、庚○○所受之槍傷是其所
    造成，然辯稱：被告乙○○並無殺人之犯意及行為，當初去
    找壬○○係要談事情，剛開始還有握手說話，因壬○○之小
    弟出來口氣不好，被告乙○○才對空鳴槍，爭執中不小心開
    槍打中壬○○的腳，而因庚○○等約10人有拿武器跑出來，
    被告乙○○實在不得已在為防衛自己的情況下才開槍，當時
    距離遙遠沒瞄準便開槍，並無殺人之犯意。且被告乙○○係
    因和壬○○拉扯時，子彈掉落，才返回去撿子彈，並沒有要
    追壬○○等語。
  (二)被告丁○○辯稱：伊當時不認識被害人二人，和乙○○並無
    殺人之犯意聯絡，當時乙○○開槍時，伊亦嚇了一跳，不知
    乙○○帶真槍，且沒想到他真的開槍。當時乙○○告訴伊說
    要去談事情，也拿了一把玩具槍給伊，說如果和人談不攏，
    就拿玩具槍嚇唬對方，而伊會拿玩具槍打被害人壬○○頭部
    ，也是因為乙○○和壬○○拉扯，要壬○○放手所為。發生
    開槍事件後，伊也很緊張，在慌亂中離開，沒想到事情會這
    樣等語。
  (三)被告戊○○辯稱：當天是乙○○叫伊幫忙開車，稱是因隙欲
    找壬○○談判，伊才會開車載乙○○到達現場。嗣後因壬○○不願與乙○○、丁○○談判並發生衝突，乙○○、丁○○
    方才另行起意強押壬○○上車及持槍射擊被害人，此既非被
    告戊○○所得預見，又何來犯意之聯絡等語。
二、經查：
  (一)證人即被害人壬○○於本院審理時具結證稱：「在場三位被
    告我只認得乙○○（當庭指認乙○○）。（提示93年警聲搜
    字第1280號卷第28頁以下、95年偵字第20533 號卷第62頁以
    下）我之前說的話實在。（95年度偵字第20533 號卷第42頁
    照片）逃跑即穿黑色衣服的人應該是我。我當時受有左腳大
    姆指擦傷及腦部外傷。」等語（見本院96年07月19日審判筆
    錄）；而證人壬○○於93年6月9日警詢時證述：「我於93年
    6月6日約18時許搭乘計程車前往錦州街4巷10弄3之1 號欲找
    朋友時，在該處門前遇到二名持槍歹徒，稱有事情要與我商
    談並欲強押我上黑色休旅車，我極力反抗與該二人發生拉扯
    ，其中一名歹徒身著白色底藍色短袖Τ恤之男子稱，若不與
    其上車則要開槍打我，我見狀以雙手抓住該男子持槍之右手
    腕壓下僵持，該男子隨即開槍擊中我左腳大姆指，另一名著
    土黃色外套之男子站在我右側，持另一把手槍抵住我右腹部
    作勢開槍，我放開白衣歹徒手腕轉抓右側歹徒手腕抵制，此
    時我朋友聽到我在外叫喊，開門察看時即遭該白衣歹徒對空
    開一槍制止而返回屋內，該白衣歹徒要再將我推入車上，我
    不從再遭渠持該手槍槍柄重擊後腦，隨即血流如注，該二名
    歹徒仍要強押我上車，拉扯間該白衣歹徒再開二槍未擊中我
    ，我奮力掙脫2、3步時遭該二名歹徒抓住，此時我聽到我朋
    友己○○自屋內出來吆喝，隨即遭其中一名歹徒開槍射擊，
    但因我自身難保而未注意是那一名歹徒槍擊，我見右側男子
    轉身向後，我就將該白衣歹徒推開，向錦州街30巷方向竄逃
    ，當時仍聽見後方有3、4聲槍響，我逃開後即躲入錦州街好
    樂迪KTV 內撥打電話，找朋友來接我，之後前往臺北市馬偕
    醫院救治，再轉至慶生醫院治療。我不認識或見過該二名歹
    徒，沒與他人有發生糾紛或仇恨怨隙。案發後，我朋友看電
    視新聞告知我開槍歹徒之一係綽號『小金』之人，另一歹徒
    我朋友亦不認識。警方現提供我綽號『小金』之乙○○相片
    ，他就是我前述中身著白色底藍色短袖Τ恤之歹徒。我僅知
    我與二名歹徒拉扯及開休旅車一人，共三人，車上有無搭載
    他人我並不知道，但是該車開門要推我上車時，我並沒有看
    到車子後座有其他人。歹徒均沒有告訴我因何事要我上車商
    談，僅叫我上車再說。全程僅綽號『小金』之乙○○與我對
    話，且我僅看到綽號『小金』之乙○○有開槍情形。我左腳
    大姆指遭子彈擦傷而後腦處遭重擊受傷，醫院有縫合10餘針
    。」等語（見93年度偵字第21822號第6至10頁）；以及於95
    年10月20日檢察官偵查時具結證述：「我當時在錦州街4 巷
    10弄3之1號門口時，我要按門鈴進去，乙○○、丁○○就靠
    過來，二人皆拿槍抵住肚子，要將我押上車，我抵抗不上車
    ，『乙○○壓住我時，對著我要開槍，我當時奮力抵抗撥開
    乙○○槍枝，但腿部中彈』，我逃跑時，乙○○繼續對我開
    好幾槍，另外丁○○部分槍枝沒射發。至於開車男子我沒看
    到。我和乙○○等搏鬥後，上址房子才有人跑出來，其中有
    人中槍我只知道是綽號『北京』男子中槍。」等語（見95年
    度偵緝字第2214號卷第19、20頁）。
  (二)證人庚○○於本院審理時具結證稱：「我之前有在馬偕醫院
    、檢察官那裡作過證，所言均實，我不認識在庭被告三人，
    沒有過節或仇恨。93年6月6日有遭遇槍擊案件，我那天從那
    邊路過，醒來已經在醫院了。我認識壬○○。我當時手上沒
    有拿武器，旁邊附近沒有人跟我走在一起。」等語（見本院
    96年9月12日審判筆錄）；證人庚○○於93年6月11日警詢時
    證述：「案發當時我在場，現場有我及綽號蘇董、丙○○三
    人受傷。我們是遭三名不明男子，其中二名男子持1 把手槍
    攻擊受傷，我只知道壬○○頭部遭槍打傷，我自己則右前胸
    遭射中1槍。我是93年6月6日下午約5時左右到達現場，我到
    現場是要與朋友泡茶聊天，是當天約下午6 點多左右，我聽
    到屋外有吵架聲音就出外察看，就看見兩名男子與我朋友蘇
    董拉扯，那二名男子手裡各拿著1 把槍，看見我要走出來，
    隨即向我開槍，我右前胸中1 槍後，我就進入屋內躲避，直
    到事後朋友以計程車送我去醫院救治。我不認識歹徒，經我
    親自指證，警方所提供之相片中的乙○○，就是他持槍攻擊
    我們三人歹徒之一沒錯。我只記得他身高約170 公分以上，
    其他就沒印象。我只認識壬○○，我沒有和他人發生糾紛或
    仇恨，也沒聽過壬○○與他人有仇恨。」等語（見93年度偵
    字第21822號卷第15至16頁）。
  (三)關於當時被害人壬○○遭二名男子強押，被害人庚○○從屋
    內出來即遭其中一名男子持槍射中之情，亦有當時在場之證
    人許照敏於警詢時之證述可資佐證（見93年度偵字第21822
    號卷第40、41頁）。而關於當時有二名男子在後追趕另一名
    男子，並開槍射擊之情，亦有當時在場之證人辛○○、熊培
    鈞、徐智星於警詢時之證述可資佐參（分別見本院96年09月
    12日審判筆錄第8頁，93年度偵字第21822號卷第45頁背面、
    42至44、49、50頁）。
  (四)又被告乙○○及丁○○在開槍打傷被害人壬○○腿部及以玩
    具槍托打傷被害人壬○○頭部後，壬○○趁機脫逃，被告乙○○及丁○○猶在後面追趕，被告乙○○還持槍槍口朝前並
    射擊之情，復有監視錄影畫面及本院勘驗筆錄在卷可考（分
    別見95年度偵字第20533 號卷第39至44頁，本院卷），再者
    ，於前揭槍擊現場所採獲已擊發之制式子彈彈殼5顆及彈頭5
    顆，經內政部警政署刑事警察局以比對顯微鏡比對法鑑驗比
    對結果：「送鑑彈殼五顆（編號A至E），經比對顯微鏡比對
    法比對結果，其彈底特徵紋痕均相吻合，認均係由同一槍枝
    所擊發，送鑑彈頭五顆其中三顆（編號H、I、J ），經比對
    顯微鏡比對法比對結果，鋮荋線特徵紋痕均相吻合，認均係
    由同一槍枝所擊發；其餘一顆（編號F ），經檢視，其上來
    復線，磨損嚴重，無法比對；另其餘一顆（編號G ），認係
    鉛心碎片。」之情，有內政部警政署刑事警察局93年07月29
    日刑鑑字第0930121105號槍彈鑑定書附卷可考（見93年度偵
    字第21822 號卷第59至73頁），此外，並有現場圖、臺北市
    政府警察局中山分局壬○○遭槍擊案現場圖、槍擊現場照片
    共64幀附卷可資佐證（見93年度偵字第21822 號卷第75至77
    、80至111頁），再者，被害人庚○○右上腹部有1個1乘1平
    方公分開放性傷口，依其外觀應為一槍擊傷入口；右後背部
    上方有1 個1乘1平方公分開放性傷口，Ｘ光檢查發現右側血
    胸及右側第八肋骨骨折，並見一金屬物體疑為子彈位於右側
    下面胸壁之情，亦有馬偕紀念醫院病歷資料及其96年5月3日
    馬院醫急字第0960001389號函在卷可按（見本院卷第63頁）
    。
  (五)被告乙○○於95年08月18日警詢時陳稱：「警方出示於93年
    6月6日18時4分在臺北市○○區○○街4巷10弄3之1號前發生
    之持槍槍擊殺人案照片，該照片中一名穿白底藍袖上衣的持
    槍男子是我本人，另一名身穿灰色外套、深色長褲之持槍歹
    徒則是丁○○，而當時開車接應之男子為戊○○。因為壬○○手下與我堂哥間有糾紛，想找壬○○大約93年6月2日起我
    們三人就開車前往歸綏街及重慶北路壬○○經常出入清茶館
    等蘇出現，一直到6月6日見壬○○與友人騎乘機車載他出現
    ，然後壬○○又獨自坐計程車離開該地後，我們尾隨至案發
    現場，本案由我主謀，丁○○隨我下車，戊○○負責開車。
    當時我係攜帶2把手槍前往，下車時我只有攜帶1把下車犯案
    ，另丁○○案發時所持之手槍則是1 把玩具模型槍，無法擊
    發，所以現場只有我有開槍，我總計大約開了6至8槍，正確
    幾槍我不知道。」等語（見95年度偵字第20533號卷第8至15
    頁）；被告丁○○於95年9月6日警詢時陳稱：「當時係我與
    壬○○一直在拉扯，之後被壬○○掙脫跑掉，乙○○見狀就
    又朝壬○○背後開槍，至於開幾槍我已不記得，但是沒打中
    ，隨後我見壬○○已逃走無法將他順利押上車，我與乙○○
    就坐上戊○○所駕駛之車輛逃逸。我於案發時所持之手槍是
    玩具模型槍無法擊發，所以現場只有乙○○有開槍。」等語
    （見95年度偵字第20533 號卷第22至29頁），與於95年10月
    20日檢察官偵查時陳稱：「當天因為下車後乙○○叫壬○○
    上車談判，壬○○不肯上車，所以我跟乙○○要拉壬○○上
    車，當時壬○○不肯，壬○○跟乙○○拉扯時，我拿玩具槍
    托敲擊壬○○頭部。是因為上址突然跑出來多人，乙○○對
    空鳴槍，後來我跟壬○○拉扯，沒注意乙○○對何處開槍，
    但有聽到很多槍聲。我拿的玩具槍是無法擊發，該玩具槍因
    為敲打壬○○頭部後裂開、壞掉已經丟棄。戊○○當天負責
    開車接應我們，戊○○在巷子口讓我跟乙○○下車，並在旁
    邊等候我們，接應我們。」等語（見95年度偵緝字第2214號
    卷第25、26頁）；以及被告戊○○於95年9月6日警詢時陳稱
    ：「車號6887-FW 號該車是乙○○交代我駕駛的，車輛是他
    提供的，於犯案後車輛就還給他了。當時尾隨目標到達案發
    地後，乙○○及丁○○就下車，而下車後的情形我有看到乙○○拿一支槍，並跟我們跟隨的目標在『車旁』拉扯爭吵，
    後來乙○○就開槍了，而我大約聽到有開了5、6槍，現場時
    間約有5、6分鐘，而開槍後他們二人就上我的車。係看新聞
    以後，我才知道有人受傷。乙○○及丁○○只有指揮我開車
    而己，而他們開槍以後我也很緊張，也沒有什麼言詞。」等
    語（甲○95偵20533號卷第31至38頁）可資佐證。
  (六)按殺人罪與傷害罪之區別，應以有無殺人之故意為斷，而殺
    人犯意之存否固係隱藏於行為人內部主觀之意思，被害人傷
    痕之多寡、受傷部位是否為致命部位、傷勢輕重之程度、加
    害人下手情形、所用凶器為何，並與被害人是否相識、有無
    宿怨等情，雖不能執為區別殺人與傷害之絕對標準，然仍非
    不得審酌事發當時情況，觀其行為動機，視其下手情形，佐
    以其所執凶器、致傷結果等予以綜合觀察論斷。又制式槍枝
    、子彈威力強大，可輕易取人性命，以被告乙○○、丁○○
    之年齡及智識程度應知之甚詳，被告乙○○將槍口朝前並射
    擊，而制式槍枝、子彈，具有強大之殺傷力，衡之一般常識
    ，被告乙○○、丁○○自明知此開槍射擊行為足致發生死亡
    結果，竟不顧後果悍然為之，何況被害人壬○○係因其奮力
    抵抗、逃脫，才倖免於死，而被告乙○○對於被害人庚○○
    擊發之子彈更朝被害人庚○○胸部易致命之部位射入，依此
    等犯案動機、下手經過情形研判，被告二人對於壬○○及被
    告乙○○對於庚○○行兇當時確有殺人故意，至為灼然，且
    被告丁○○在被告乙○○開槍射擊後，仍繼續欲壓制被害人
    壬○○，使被告乙○○得以繼續開槍射擊，並與被告乙○○
    共同追趕被害人壬○○等，足見其已知悉被告乙○○有殺人
    之犯意，並決意參與此殺人犯行而與被告乙○○共同為之，
    其與被告乙○○就殺害被害人壬○○之行為，有犯意聯絡與
    行為分擔，亦甚為灼然，至於被告乙○○辯稱當時因被害人
    壬○○有拿武器，以及當時被害人庚○○等10餘人有拿武器
    出來，其為自衛才開槍射擊云云，然被告乙○○於警詢及偵
    查中，均未提及被害人壬○○有拿武器，而證人庚○○亦於
    本院審理時具結證述伊當時並無攜帶武器（見本院96年09月
    12日審判筆錄第11頁），故被告乙○○上開辯解尚無可採。
    又被告乙○○見被害人庚○○從屋內出來即朝被害人庚○○
    射擊，而據前述證人壬○○所述，當時被告二人僅是欲強押
    被害人壬○○上車，嗣後始起意殺人，及被告乙○○於本院
    審理時具結證述其事前或當時並未與被告丁○○有合意遇有
    人出面察看或阻止時，仍一起共同殺人之意思（見本院96年
    09 月12日審判筆錄），被告丁○○於偵查中亦陳稱其當時
    在與壬○○拉扯，沒注意乙○○對何處開槍等語（見95年度
    偵緝字第2214號卷第26頁），故尚難認被告丁○○對於被告
    乙○○突如而來之射擊殺人行為，有何犯意聯絡或行為分擔
    。再者，據前述證人壬○○所述，當時被告乙○○、丁○○
    原僅是欲強押被害人壬○○上車，當時上開黑色休旅車車門
    「打開」，被告乙○○、丁○○欲將壬○○推入車內，因壬○○不從，嗣後始起意殺人，及被告乙○○、丁○○於本院
    審理時具結證述其事前或當時並未與被告戊○○有合意遇被
    害人壬○○抵抗或遇有人出面察看或阻止時，仍一起共同殺
    人之意思（見本院96年09月12日審判筆錄第14、19、20頁）
    ，且縱使如被告乙○○所述被告戊○○當時知悉乙○○當時
    持有槍枝，然被告三人本來即有共同以非法方法剝奪被害人
    壬○○行動自由之意思，故被告乙○○持槍備用以達威嚇效
    果，原屬可能，尚難以此逕論被告戊○○有殺人之犯意聯絡
    ，又被告乙○○原意即要強押壬○○上車，並指示戊○○開
    車接應，找尋跟隨壬○○多日，被告乙○○、丁○○當時要
    強推壬○○進入前開黑色休旅車內，前述三人當場發生爭執
    拉扯，且該車在場並車門打開乙節，已詳如前述，則被告戊○○顯然知悉要非法剝奪他人行動自由並實際參與。從而，
    被告戊○○對於剝奪被害人壬○○行動自由部分，有犯意聯
    絡及行為分擔，但對於殺害被害人壬○○、庚○○則無預見
    ，當時亦無與被告乙○○、丁○○有犯意聯絡之情，洵堪認
    定。
  (六)綜上，被告三人及辯護人上開辯解，均為卸責之詞，實無足
    採，被告三人剝奪他人行動犯行已堪認定，應依法論科。
三、被告三人行為後，刑法部分條文業於94年1月7日修正，同年
    2月2日公布，95年7月1日施行，修正後刑法第2條第1項規定
    ：「行為後法律有變更者，適用行為時之法律，但行為後之
    法律有利於行為人者，適用最有利於行為人之法律。」上開
    規定乃與刑法第1 條罪刑法定主義契合，而貫徹法律禁止溯
    及既往原則，係規範行為後法律變更所生新舊法律比較適用
    之準據法，是刑法第2條本身雖經修正，但刑法第2條既屬適
    用法律之準據法，本身尚無比較新舊法之問題，應一律適用
    裁判時即修正後刑法第2 條規定以決定適用之刑罰法律，先
    予敘明。而有關新舊法之比較，應就罪刑有關之共犯、連續
    犯、牽連犯加重等暨其他法定加減原因（如身分加減）與加
    減例等一切情形，綜其全部罪刑之結果而為比較（最高法院
    95年第8次刑事庭會議決議參照）。經查：
  (一)修正前刑法第28條規定：「二人以上共同實施犯罪之行為者
    ，皆為正犯」，修正後刑法第28條則規定：「二人以上共同
    實行犯罪之行為者，皆為正犯」，其中「實施」一語，涵蓋
    陰謀、預備、著手及實行之概念在內，其範圍較廣；而「實
    行」則著重於直接從事構成犯罪事實之行為，其範圍較狹。
    然被告三人均已著手非法剝奪他人行動自由行為及被告乙○○、丁○○已著手殺人行為，無論依修正前或修正後刑法第
    28條之規定，均成立共同正犯，對被告三人而言並無有利或
    不利之情形，不生新舊法比較之問題。
  (二)修正後刑法業已刪除第56條連續犯之規定，是於新法修正施
    行後，行為人之數犯罪行為，即須分論併罰，此刪除雖非犯
    罪構成要件之變更，但顯已影響行為人刑罰之法律效果，自
    屬法律有變更，比較新舊法結果，適用被告乙○○行為時法
    律即舊法論以連續犯，對被告乙○○較為有利。
  (三)被告三人行為時刑法第26條前段未遂犯之減輕規定，於被告
    三人行為後移列於第25條第2項，於被告並無有利不利之情
    形，是無新舊法比較之問題，應適用修正後之規定，附此敘
    明。
  (四)刑法第302條之法定刑罰金部分，依修正前刑法第33條第5款
    規定：「罰金：（銀元）1 元以上」，而依罰金罰鍰提高標
    準條例及現行法規所定貨幣單位折算新臺幣條例規定，罰金
    以新臺幣30元以上；修正後第33條第5 款則規定：「罰金：
    新臺幣1 千元以上，以百元計算之」，經比較新舊法之規定
    ，修正後刑法第33條第5 款所定罰金之最低數額，較之修正
    前提高，自以修正前刑法第33條第5 款規定有利於被告三人
    。
  (五)修正前刑法第51條第5 款規定：「宣告多數有期徒刑者，於
    各刑中之最長期以上，各刑合併之刑期以下，定其刑期。但
    不得逾20年」，修正後刑法第51條第5 款規定：「宣告多數
    有期徒刑者，於各刑中之最長期以上，各刑合併之刑期以下
    ，定其刑期。但不得逾30年」，經比較新舊法之結果，以修
    正前刑法較有利於被告乙○○、丁○○。
  (六)綜上法律修正前後之整體比較，揆諸前揭最高法院決議及修
    正後刑法第2條第1項之「從舊從輕」原則，適用94年2月2日
    修正後之刑罰法律，對被告三人並未較有利，自應適用修正
    前刑法之相關規定。
四、就妨害被害人壬○○自由部分，核被告三人所為，均係犯刑
    法第302 條第3項、第1項之以非法方法剝奪人行動自由罪，
    被告三人間有犯意聯絡及行為分擔，為共同正犯；就槍殺被
    害人壬○○部分，被告乙○○、丁○○所為，均係犯刑法第
    271 條第2項、第1項之殺人未遂罪，被告乙○○、丁○○間
    有犯意聯絡及行為分擔，為共同正犯；就槍殺被害人庚○○
    部分，被告乙○○所為係犯刑法第271 條第2項、第1項之殺
    人未遂罪。起訴書之犯罪事實欄已提及被告三人以非法方法
    剝奪被害人壬○○行動自由而未遂之事實，但所犯法條處漏
    列刑法第302 條第3項、第1項規定，應予補充。又被告乙○○先後持槍射殺被害人壬○○、庚○○，侵害數生命法益，
    時間緊接，觸犯構成要件相同之罪名，顯係基於概括之犯意
    反覆為之，核屬修正前刑法第56條之連續犯，應以一罪論，
    並加重其刑，公訴意旨認係想像競合販，容有未洽。被告三
    人已著手於剝奪行動自由行為，而未生剝奪行動自由之結果
    ，尚屬於未遂，又被告乙○○、丁○○已著手於殺人行為，
    而未生死亡之結果，尚屬於未遂，均應按既遂犯之刑減輕之
    。被告乙○○就殺人未遂部分，並依法先加後減之。被告乙○○、丁○○所為上開二罪間，犯意個別、行為互殊，應予
    分論併罰。爰審酌被告三人僅因與被害人壬○○有糾紛，即
    要強押被害人壬○○上車妨害壬○○自由，在被害人壬○○
    不從抵抗時，被告乙○○、丁○○即基於殺人之犯意，持槍
    射擊被害人壬○○等，被告乙○○甚至波及無辜之被害人庚○○，渠等行為惡性非輕，且嚴重影響社會治安，以及被告
    三人犯後否認犯行之態度，被害人二人受傷之程度，被告乙○○業與被害人壬○○達成和解，取得被害人壬○○之諒解
    等一切情狀，分別量處如主文所示之刑。此外，犯罪在96年
    04月24日以前者，除中華民國九十六年減刑條例並有規定外
    ，有期徒刑減其刑期2分之1；依本條例應減刑之罪，未經判
    決確定者，於裁判時，減其宣告刑，依前項規定裁判時，應
    於判決主文同時諭知其宣告刑及減得之刑；犯最重本刑為5
    年以下有期徒刑以下之刑之罪，依本條例規定減為6 月以下
    有期徒刑、拘役者，應於為減刑裁判時，併諭知易科罰金折
    算之標準，中華民國九十六年罪犯減刑條例第2條第1項第3
    款、第7條、第9條分別著有明文，是被告三人就剝奪他人行
    動自由之犯罪時間既在上開時間之前，且無該條例所定不得
    減刑之情形，自有該條例之適用，而減其宣告刑2分之1，並
    依修正前刑法第41條第1 項前段等相關規定規定諭知易科罰
    金之折算標準，並就被告乙○○、丁○○部分定其應執行刑
    。
五、公訴意旨另以：被告戊○○、丁○○與被告乙○○基於殺人
    之共同犯意聯絡，於93年6月6日下午，由被告戊○○駕駛上
    開黑色小客車搭載被告乙○○、丁○○，自臺北市大同區○○○路、歸綏街口出發一路尾隨壬○○。當日下午18時許，
    渠等跟蹤壬○○至臺北市○○區○○街4巷10弄3之1 號時，
    見四下無人，被告乙○○與丁○○乃分持前開RUGER廠9釐米
    制式手槍及玩具手槍1 把下車，因壬○○見狀奮力抵抗，丁○○即以其所持有玩具手槍之槍托敲擊壬○○頭部，而當時
    在上址屋內之庚○○聞聲出來察看，被告乙○○分朝壬○○
    及該屋之門口各開槍射擊一發，致壬○○腿部中彈，而當時
    站在門口之庚○○亦因此胸口中彈，乙○○並繼續朝腿部中
    彈之壬○○連續擊發3槍，惟不慎失手擊中坐在路旁車號413
    7-DF號車內乘客丙○○之下巴及腰部，而被告乙○○與丁○○於開槍之後，則隨即搭乘被告戊○○駕駛接應之自小客車
    逃逸，因認被告乙○○就被害人丙○○部分涉刑法第284 條
    第1 項前段過失傷害罪嫌；被告丁○○對被害人庚○○部分
    涉犯刑法第271 條第2項、第1項殺人未遂罪嫌，被告戊○○
    對被害人壬○○、庚○○部分涉犯刑法第271條第2項、第1
    項殺人未遂罪嫌。
  (一)被告乙○○過失傷害被害人丙○○部分
    按告訴乃論之罪，未經告訴者，應諭知不受理之判決，刑事
    訴訟法第303條第3款定有明文。查本件被告乙○○涉嫌過失
    傷害被害人丙○○部分，公訴意旨認係觸犯刑法第284條第1
    項過失傷害罪，依同法第287 條前段規定，須告訴乃論。經
    查本院審閱本案全部卷證資料，被害人丙○○並未就前開過
    失傷害行為提出告訴，揆諸前揭規定，原應諭知不受理之判
    決，惟公訴意旨認此過失傷害犯嫌與被告乙○○前開有罪之
    殺人未遂部分，屬想像競合之裁判上一罪關係，爰不另為不
    受理之諭知。
  (二)被告丁○○對被害人庚○○殺人未遂部分
    查被告乙○○見被害人庚○○從屋內出來即朝被害人庚○○
    射擊，而據前述證人壬○○所述，當時被告二人僅是欲強押
    被害人壬○○上車，嗣後始起意殺人，被告乙○○於本院審
    理時具結證述其事前或當時並未與被告丁○○有合意遇有人
    出面察看或阻止時，仍一起共同殺人之意思（見本院96年09
    月12日審判筆錄），故尚難認被告丁○○對於被告乙○○突
    如而來之射擊行為，有何犯意聯絡或行為分擔可言。故堪認
    被告丁○○並無參與共同殺害被害人庚○○之犯行，此外復
    查無其他證據證明被告丁○○確有公訴人所指此部分之犯行
    ，惟依公訴意旨認此部分與前揭被害人壬○○殺人未遂事實
    論罪科刑部分，係基於一接續開槍行為之想像競合犯，有裁
    判上一罪之關係，爰不另為無罪之諭知。
  (三)被告戊○○對被害人壬○○、庚○○殺人未遂部分
    據前述證人壬○○所述，當時被告乙○○、丁○○僅是欲強
    押被害人壬○○上車，當時上開黑色休旅車車門打開，被告
    乙○○、丁○○欲將壬○○推入車內，因壬○○不從，嗣後
    始起意殺人，及被告乙○○、丁○○於本院審理時具結證述
    其事前或當時並未與被告戊○○有合意遇被害人壬○○抵抗
    或遇有人出面察看或阻止時，仍一起共同殺人之意思（見本
    院96年09月12日審判筆錄第14、19、20頁）），則被告戊○○對於剝奪被害人壬○○行動自由部分，有犯意聯絡及行為
    分擔，而對於殺害被害人壬○○、庚○○則無預見，當時亦
    無與被告乙○○、丁○○有犯意聯絡，洵堪認定。此外復查
    無其他證據證明被告戊○○確有公訴人所指此部分之犯行，
    惟依公訴意旨所載係認此部分與前揭剝奪被害人壬○○行動
    自由未遂事實論罪科刑部分，係有方法結果之牽連犯關係，
    有裁判上一罪之關係，爰不另為無罪之諭知。
參、不受理及免訴部分
一、公訴意旨略以：被告乙○○明知可發射子彈具有殺傷力之制
    式手槍及子彈，均為槍砲彈藥刀械管制條例所管制之物品，
    未經許可不得無故持有，竟基於持有之犯意，於92年10月間
    某日，向真實姓名、年籍不詳、綽號「小賴」之成年男子以
    新臺幣（下同）56萬元之代價，購買PARABELLUM廠9 釐米制
    式手槍（槍枝管制編號0000000000）、RUGER廠9釐米制式手
    槍（槍枝管制編號0000000000）各1 把而持有之。又於93年
    間，明知真實姓名、年籍不詳、綽號「阿路」之成年男子所
    持有、懸掛偽造之6887-FW 號車牌之黑色自用小客車為贓物
    ，仍以12萬元購買用以代步，並將偽造之6887-FW 號車牌懸
    掛於前開自小客車上而行使之，足以生損害於監理機關對於
    車籍資料管理之正確性，並於93年6月6日下午，在臺北市○○區○○街4巷10弄3之1號現場採獲已擊發之制式子彈彈殼5
    顆及彈頭5 顆，因認被告乙○○此部分涉犯槍砲彈藥刀械管
    制條例第7條第4項未經許可持有制式手槍罪嫌、同條例第12
    條第4 項未經許可持有子彈罪嫌、刑法第216條、第212條行
    使特種文書罪嫌、刑法第349條第2項故買贓物罪嫌，並予分
    論併罰。
二、按同一案件繫屬於有管轄權之數法院者，由繫屬在先之法院
    審判之；又依第8 條之規定不得為審判者，應諭知不受理之
    判決，刑事訴訟法第8 條前段、第303條第7款分別定有明文
    。次按案件有曾經判決確定者，應諭知免訴之判決，刑事訴
    訟法第302條第1款定有明文。再所謂「同一案件」包括事實
    上及法律上同一案件，即指所訴案件之被告及犯罪事實均屬
    同一者而言，實質上或裁判上一罪，其基本事實或有差異，
    然在實體法上仍屬一罪，刑罰權僅為單一，是其在法律上之
    事實關係既屬單一，且有不可分性，則檢察官雖僅就其犯罪
    事實之一部起訴，效力仍及於全部，自不失為同一案件，受
    理法院即應就全部事實予以審判，不能就其他部分另案再行
    起訴。故有修正前刑法連續犯裁判上一罪關係之同一案件之
    犯罪事實之一部業經檢察官提起公訴，復就其他部分之犯罪
    事實在不同法院重行起訴，而繫屬於有管轄權之數法院者，
    揆諸前揭規定，如尚未判決確定者，自應為不受理判決之諭
    知，如已判決確定應為免訴判決之諭知。
三、查本件被告乙○○於85年間，取得具殺傷力之PARABELLUM制
    式手槍（槍枝管制編號：0000000000號，含彈匣1個）1把及
    子彈2 顆，其初將之藏放於臺北市某一廢棄之建物裡，後則
    隨身攜帶至各地，而持有至95年8月7日為警捕獲時；復另行
    起意，於92年間購得具殺傷力之9MMRUGER制式手槍（槍枝管
    制編號：0000000000號，含彈匣2個）1把及子彈86顆（口徑
    9 MM制式子彈57顆、口徑0.4吋制式子彈10顆、直徑8.8MM土
    造子彈19顆），並隨身攜帶至各地，而持有至95年8月7日為
    警捕獲時之案件，業經臺灣宜蘭地方法院檢察署檢察官於95
    年10月02日提起公訴，並經臺灣宜蘭地方法院95年度重訴字
    第3 號判決就持有前開槍彈部分分別判處有期徒刑七年、八
    年，現由臺灣高等法院以96年度上重訴字第55號審理中之情
    ，有臺灣宜蘭地方法院檢察署96年度偵字第3000號起訴書、
    臺灣宜蘭地方法院95年度重訴字第3 號判決及臺灣高等法院
    被告前案紀錄表在卷可稽。本件公訴人於96年01月24日就前
    述之持有槍彈之同一案件，向本院重行起訴，並於96年2月6
    日繫屬本院，依上開說明，應為諭知不受理之判決。
四、又查被告乙○○本案上開如公訴意旨所示之93年間故買贓車
    即前述黑色休旅車，並懸掛偽造6887-FW 號車牌而行使之犯
    行，業因其有「被告乙○○基於故買贓物之犯意，於93年03
    月間，向姓名不詳，綽號『阿路』之成年男子購得原屬游明
    輝所有、車牌號碼為1938-DF號（已遭拆卸）、於93年2月2
    日在臺北市○○路105號前失竊之黑色休旅車1部（被告乙○○稱與本案公訴意旨所指之「黑色自用小客車」是同一部車
    ），偽造羅育芯使用之7852-FE號、不詳人使用之6967-NA號
    車牌各2面，其間曾數次輪流更換上述偽造之7852-F、E6967
    -NA 號牌而行使之，嗣警於95年8月7日捕獲，並扣得上開偽
    造之車牌共4 面。」之事實，業經臺灣宜蘭地方法院檢察署
    檢察官於95年10月02日提起公訴，並經臺灣宜蘭地方法院95
    年度重訴字第3 號判決就行使偽造私文書部分（被告乙○○
    尚犯行使偽造私文書罪，與前揭行使偽造特種文書罪有牽連
    犯之裁判上一罪關係）處有期徒刑一年，故買贓物部分判處
    有期徒刑八月，並於96年04月13日判決確定之情，有臺灣宜
    蘭地方法院檢察署96年度偵字第3000號起訴書、臺灣宜蘭地
    方法院95年度重訴字第3 號判決及臺灣高等法院被告前案紀
    錄表在卷可稽。是以，公訴人就同一故買贓物之事實，及被
    告乙○○上開本案行使偽造特種文書部分與業經臺灣宜蘭地
    方法院檢察署檢察官提起公訴並判決確定之行使特種文書犯
    行，時間緊接，觸犯構成要件相同之罪名，係基於概括犯意
    為之，有連續犯之裁判上一罪關係，應為起訴效力所及之如
    公訴意旨所示行使偽造特種文書犯行，再於96年01月24日以
    95年度偵字第20533號、95年度偵緝字第2214號起訴書向本
    院提起公訴，並於96年2月6日繫屬本院，於96年04月13日經
    臺灣宜蘭地方法院95年度重訴字第3 號判決判處前揭徒刑確
    定，故同一案件曾經判決確定，揆諸前揭規定與說明，爰依
    刑事訴訟法第302條第1款，為免訴判決之諭知。
據上論斷，應依刑事訴訟法第299第1項前段、第302條第1款、第
303條第7款，刑法第2條第1項前段、第28條、刑法第271條第2項
、第1 項、第302條第3項、第1項、第25條第2項，修正前第56條
、第41條第1項前段、刑法第51條第5款，刑法施行法第1條之1，
中華民國九十六年罪犯減刑條例第2條第1項第3 款、第7條、第9
條，修正前罰金罰鍰提高標準條例第2 條，現行法規所定貨幣單
位折算新臺幣條例第2條，判決如主文。
本案經檢察官簡逸薇到庭執行職務
中　　華　　民　　國　　96　　年　　9 　　月　　29　　日
　　　　　　　　　刑事第五庭審判長法　官　黃程暉
                                  法　官　何俏美
                                  法　官　賴秀蘭
以上正本證明與原本無異。
如不服本判決，應於判決送達後10日內向本院提出上訴狀（應抄
附繕本）。告訴人或被害人如對於本判決不服者，應具備理由請
求檢察官上訴，其上訴期間之計算係以檢察官收受判決正本之日
期為準。
　　　　　　　　　　　　　　　　  書記官　游秀珠
中　　華　　民　　國　　96　　年　　10　　月　　8 　　日
附錄本案論罪科刑法條：
刑法第271條
殺人者，處死刑、無期徒刑或 10 年以上有期徒刑。
前項之未遂犯罰之。
預備犯第 1 項之罪者，處 2 年以下有期徒刑。
刑法第302條
私行拘禁或以其他非法方法，剝奪人之行動自由者，處 5 年以下
有期徒刑、拘役或 3 百元以下罰金。
因而致人於死者，處無期徒刑或 7 年以上有期徒刑，致重傷者，
處 3 年以上 10 年以下有期徒刑。
第 1 項之未遂犯罰之。
